【裁判字號】    90,上易,1298
【裁判日期】    900919
【裁判案由】    妨害兵役
【裁判全文】
臺灣高等法院臺南分院刑事判決          九十年度上易字第一二九八號  Ａ
      上  訴  人
      即  被  告  甲  ○  ○
右上訴人因妨害兵役案件，不服臺灣臺南地方法院九十年度易字第九０七號中華民國
九十年五月三十日第一審判決（起訴案號：臺灣臺南地方法院檢察署九十年度偵緝字
第一０四號），提起上訴，本院判決如左：
      主      文
原判決撤銷。
甲○○後備軍人意圖避免臨時召集，居住所遷移，無故不依規定申報，致使臨時召集
令無法送達，累犯，處有期徒刑柒月，褫奪公權壹年。
      事      實
一、甲○○係後備軍人，曾於民國（下同）八十六年間犯竊盜罪，經法院判處有期徒
    刑六月確定，並於八十七年二月十九日執行完畢，猶不知悔改。竟意圖避免臨時
    召集，於八十八年二月間起，遷出住所即台南縣麻豆鎮○○路三十三號，無故不
    依規定申報，致使臺南縣團管區司令部所發指定其應於八十九年十月二十日前往
    高雄縣鳳山工協新村營區報到之臨時召集令無法送達。
二、案經台南縣團管區司令部移送台灣台南地方法院檢察署檢察官偵查起訴。
      理      由
一、右揭事實，迭據上訴人即被告甲○○於原審偵審及本院審理中坦承不諱，復有台
    南縣團管部妨害兵役案件移送報告書、臨時召集令回執及團管區司令部列管後備
    軍人行方不明遷出未報移送法辦年籍表各一紙在卷可憑。而被告所在不明，致其
    母親黃秀琴無法通知，其居住處所遷移顯不依規定申報致使臨時召集令無法送達
    ，應以意圖避免臨時召集論。故被告之事證明確，犯行堪予認定。
二、核被告所為，係犯妨害兵役治罪條例第十一條第一項第三款、第三項之罪，並依
    同條例第六條科刑。又被告前因竊盜案件，經法院判處有期徒刑六月確定，並於
    八十七年二月十九日執行完畢，有本院被告全國前案紀錄表在卷可稽，其五年內
    再犯有期徒刑以上之本罪，為累犯，應依刑法第四十七條之規定加重其刑。
三、原審認被告之罪證明確，因予論罪科刑，固非無見。惟（１）妨害兵役治罪條例
    第十一條第一項第三款、第三項對於後備軍人居住所遷移，無故不依規定申報，
    致召集令無法送達者之處罰，既應視召集令之種類而分別依同條例第六條或第七
    條科刑，則究係何種召集令無法送達，允宜於主文、事實及理由各欄記載召集令
    之種類；原判決引用上開條例第六條科刑，惟其主文泛稱「致使召集令無法送達
    」，未書為「致使臨時召集令無法送達」，及其理由欄亦泛稱「召集令」，未記
    載為「臨時召集令」，均有不妥。（２）原判決主文載被告「『意圖避免臨時召
    集』，居住所遷移，．．．」，惟其事實欄未載明被告遷移居住所，係基於避免
    臨時召集之意圖而為之，則其主文與事實認定未合，亦有未洽。（３）原判決主
    文載「．．．，『遞』奪公權壹年。」，顯係筆誤，應更正為「．．．，『褫』
    奪公權壹年。」。（４）按科刑時應審酌一切情狀，尤應就刑法第五十七條所列
    事項加以審酌以為科刑輕重量定之標準。原判決理由第二項泛稱「爰審酌其犯罪
    之一切情狀，量處有期徒刑七月」，未就刑法第五十七條所列事項加以審酌，則
    其量刑之輕重顯失標準，亦有不當。被告上訴意旨空言指摘原判決量刑過重，為
    無理由，惟原判決既有上述可議之處，自應由本院將原判決撤銷改判。爰審酌被
    告之素行、意圖避免臨時召集而將住所遷移，無故不依規定申報，致使臨時召集
    令無法送達之動機、目的、手段、方法、所生對兵役制度及國防之危害及犯後態
    度等一切情狀，仍量處被告如主文第二項所示之刑。又被告犯上開條例之罪，經
    判六月以上有期徒刑之刑，依該條例第二十六條之規定，應宣告褫奪公權，爰依
    刑法第三十七條第二項之規定，併予宣告褫奪公權一年。
據上論斷，應依刑事訴訟法第三百六十九條第一項前段、第三百六十四條、第二百九
十九條第一項前段，妨害兵役治罪條例第十一條第一項第三款、第三項、第六條、第
二十六條，刑法第十一條前段、第四十七條、第三十七條第二項，判決如主文。
本案經檢察官邱克斌到庭執行職務。
中    華    民    國      九十      年      九      月        十九      日
                                  臺灣高等法院臺南分院刑事第一庭
                                      審判長法官  鄭    文    肅
                                            法官  黃    三    哲
                                            法官  王    浦    傑
右正本證明與原本無異。
不得上訴。
                                      法院書記官  蔡    振    豐
中    華    民    國      九十      年      九      月      二十一      日
附錄：本判決論罪科刑法條
妨害兵役治罪條例第十一條第一項第三款
 (後備軍人或國民兵妨害兵役罪)
後備軍人有左列行為之一者，處一年以下有期徒刑、拘役或三百元以下罰金：
三  居住處所遷移，無故不依規定申報者。
後備軍人犯第一項之罪或國民兵犯第二項之罪，致使召集令無法送達者，以意圖避免
召集論；分別依第六條、第七條科刑。
妨害兵役治罪條例第六條
 (避免動員或臨時召集罪)
意圖避免動員召集或臨時召集，而有左列行為之一者，處六月以上、五年以下有期徒
刑：
一  捏造免役、除役、轉役、緩召、逐次召集或儘後召集原因者。
二  故意毀傷身體者。
三  緩召、逐次召集或儘後召集原因消滅後，無故逾三十日，未自動申報
    者。
四  無故拒絕接受召集令者。
五  應受召集，無故逾入營期限二日者。
六  使人頂替本人應召者。


司法院資訊處製作；財團法人民間司法改革基金會備份。
